【裁判字號】    97,交聲,3278
【裁判日期】    980202
【裁判案由】    違反道路交通管理處罰條例聲明異議
【裁判全文】
臺灣臺北地方法院交通事件裁定        97年度交聲字第3278號
原處分機關  臺北市交通事件裁決所
異  議  人
即受處分人  甲○○
上列異議人即受處分人因違反道路交通管理處罰條例案件，對於
臺北市交通事件裁決所民國97年11月25日所為之處分（原處分案
號：北市裁罰字第裁22-A00YN7044號），聲明異議，本院裁定如
下：
    主  文
異議駁回。
    理  由
一、按「汽車駕駛人，行經有燈光號誌管制之交岔路口闖紅燈者
    ，處新臺幣（下同）一千八百元以上五千四百元以下罰鍰；
    前項紅燈右轉行為者，處六百元以上一千八百元以下罰鍰。
    」，另有前開情形者，記違規點數3點，道路交通管理處罰
    條例第53條第1項、第2項、第63條第1項第3款分別定有明文
    。
二、異議人即受處分人甲○○於民國97年10月1日18時40分，駕
    駛車號1211-DL號自小客車，行經臺北市○○○路○段、研究
    院路1段路口（西往南）時違規紅燈右轉，與謝明芳所駕駛
    於研究院路1段直行（北往南）之車號1127-RM號自小客車發
    生交通事故，經臺北市政府警察局南港分局員警依現場情形
    及雙方事故訪談筆錄，確認受處分人因前開違規肇生此一事
    故，遂逕行製單舉發。嗣異議人提出申訴，經原處分機關函
    請舉發機關調查結果，仍認異議人有前揭違規行為，原處分
    機關乃於同年11月25日依道路交通管理處罰條例第53條第2
    項、第63條及違反道路交通管理事件統一裁罰基準及處理細
    則第43條、第44條、第67條之規定，以異議人「駕車行經有
    燈光號誌管制之交岔路口紅燈右轉行為」為由，裁罰900元
    ，並記違規點數3點。
三、聲明異議意旨略以：現場有警員指揮交通，我於紅燈號誌轉
    換為綠燈後，經交警指揮右轉，並非紅燈右轉云云。
四、異議人固坦承於上揭時、地，駕駛前揭自小客車由忠孝東路
    7段右轉研究院路1段致發生車輛碰撞事故之事實，惟矢口否
    認有前開違規行為，辯稱：係依照員警指揮行駛。經查：依
    事故發生時，現場指揮交通之員警乙○○及丙○○於98年1
    月19日到庭均結證，乙○○證稱：「（法官問：...，本件
    當時是否在現場？）答：是的。」、「（法官問：本件異議
    人駕駛車號1211-DL之小客車，當時有無紅燈右轉之情形？
    ）答：當天我是指揮忠孝東路7段與研究院路1段、研究院路
    的路口的交通指揮，發生時我在指揮北向南的車輛，當時北
    向南的研究院路是綠燈，我注意的是我指揮方向的車輛及燈
    號，忠孝東路的車是紅燈我不會注意，我只注意到研究院路
    北向南的車輛及燈號紅綠燈的轉變，所以沒有注意到異議人
    所駕駛的車號1211-DL的動向，他有無違規右轉我不知道。
    」、「（法官問：沒有看到，罰單如何開的？）乙○○答：
    處理人員處理好後，卷宗會送到鑑定單位鑑定，由他們依照
    卷證去找資料，如果有違規的話就會開單，開單是由鑑定人
    員鑑定後，依照筆錄、卷證去開。」、「（法官問：是否如
    此？）答：不是，當天我不是站在路口中間（異議人前稱員
    警在路中間指揮。），路口是T字型我是站在北邊安全島前
    方，所以我那時指揮北向南綠燈的車子，...，我肯定當時
    研究院路是綠燈，忠孝東路是紅燈，因此我不可能指揮在忠
    孝東路行駛的異議人的車子違規右轉。」；丙○○則證稱：
    「（法官問：證人丙○○有無看到？）答：我沒有看到，我
    只聽到撞擊的聲音。」、「（法官問：異議人有無違規右轉
    的事情？）答：我沒有看到異議人違規右轉的事實，但是因
    當時研究院路北向南方向是綠燈，而異議人行駛在忠孝東路
    7段與行駛在研究院路的車輛發生碰撞，異議人撞到他人車
    輛的車尾，所以推測唯一的可能性是異議人行駛在忠孝東路
    違規右轉，才會發生本件車禍，...。」、「（對異議人剛
    才所述你的意見？）答：異議人連我們站的位置都講錯，我
    是站在安全島的南邊，那個方向是紅燈，我們注意動向的車
    輛，我們是背向紅燈的，...。」（詳參本院卷第31頁背面
    至第33頁）。故依前揭證人證述，證人雖未親眼目擊異議人
    違規之行為，然證人一再確認研究院路路口當時號誌為紅燈
    ，再核以卷內所附現場圖（詳見本院卷第17頁），該路段為
    T字型路口（無准許紅燈右轉之時相），當一方路口號誌為
    紅燈時，另一方之號誌必定為綠燈，因此，依據證人所為證
    述之間接證據，已足以證明異議人當時駕駛車輛所在之忠孝
    東路口為紅燈，是異議人係於忠孝東路7段路口紅燈時右轉
    至另一方綠燈之研究院路1段路口無疑。又異議人雖辯稱係
    依據員警指揮而右轉，然兩位證人於本院證述時，一再陳稱
    ，並未看見事故發生，因研究院路方向為綠燈，員警僅注意
    該方向行駛車輛，嗣後聽到聲音才發現發生事故等語，而舉
    發員警與異議人並無怨隙，應不致甘冒偽證刑責，故意虛捏
    誣指異議人違規，是異議人顯非依照員警指揮而右轉，其空
    言主張，顯係卸責之詞，不足採信。
五、綜上所述，異議人確於前開時、地，有「駕車行經有燈光號
    誌管制之交岔路口紅燈右轉行為」之違規行為。從而原處分
    機關依道路交通管理處罰條例第53條第2項、第63條第1項第
    3款及違反道路交通管理事件統一裁罰基準及處理細則第43
    條、第44條、第67條之規定，裁處900元罰鍰，並記違規點
    數3點，經核於法並無不合，異議人之異議為無理由，爰依
    法予以駁回。
據上論斷，應依道路交通案件處理辦法第19條前段，裁定如主文
。
中    華    民    國    98    年    2     月    2     日
                  交通法庭  法  官  張文俊
以上正本證明與原本無異。
如不服本裁定，應於送達後5日內，向本院提出抗告狀
                            書記官  陳鳳瀴
中    華    民    國    98    年    2    月    2    日


司法院資訊處製作；財團法人民間司法改革基金會備份。
